【裁判字號】    99,台非,226
【裁判日期】    990729
【裁判案由】    違反毒品危害防制條例
【裁判全文】
最高法院刑事判決              九十九年度台非字第二二六號
上  訴  人  最高法院檢察署檢察總長
被      告  甲○○
上列上訴人因被告違反毒品危害防制條例案件，對於台灣桃園地
方法院中華民國九十八年十二月十五日第一審確定刑事簡易判決
（九十八年度桃簡字第三一八二號，聲請簡易判決處刑案號：台
灣桃園地方法院檢察署九十八年度毒偵字第四二四六號），認為
部分違背法令，提起非常上訴，本院判決如下：
    主  文
原判決關於諭知累犯暨量刑部分均撤銷。
甲○○所犯施用第二級毒品罪，處有期徒刑參月；如易科罰金，
以新台幣壹仟元折算壹日；扣案之第二級毒品甲基安非他命壹包
（毛重貳點貳公克）沒收銷燬之。
    理  由
非常上訴理由稱：「一按受有期徒刑之執行完畢，或受無期徒刑
或受有期徒刑一部之執行而赦免後，五年以內再犯有期徒刑以上
之罪者，始為累犯，刑法第四十七條定有明文。又依法應於審判
期日調查之證據，未予調查，致適用法令違誤，而顯然於判決有
影響者，該項確定判決即屬違背法令，得提起非常上訴，亦經司
法院大法官會議釋字第一八一號解釋在案。是事實審法院對於被
告有無累犯之事實，應否適用刑法第四十七條累犯之規定加重其
刑，即屬法院認定事實與適用法律之基礎事項，客觀上有調查之
必要，應依職權加以調查，倘被告並非累犯，而事實審並未詳加
調查，致判決時依累犯之規定論處，即屬刑事訴訟法第三百七十
九條第十款所規定，依法應於審判期日調查之證據而未予調查，
其判決當然違背法令。二本件受刑人甲○○前因施用毒品案件，
經臺灣士林地方法院以九十七年度毒聲字第二四○號裁定送觀察
、勒戒後，因認無繼續施用毒品之傾向，分別於九十七年十月二
日執行完畢釋放後，並由臺灣士林地方法院檢察署檢察官以九十
七年度毒偵字第一○三五號為不起訴處分確定。復於九十八年二
月間施用第二級毒品，經臺灣士林地方法院於九十八年八月三十
一日以九十八年度審簡字第五○八號判處有期徒刑三月確定，經
臺灣士林地方法院檢察署囑託臺灣桃園地方法院檢察署執行，刑
期起算日期為一百年六月二十四日，執行期滿日期為一百年九月
二十三日，有全國刑案資料查註表一份在卷可稽。是本件受刑人
於九十八年八月十六日下午九時四十分許為警查獲前九十六小時
內某時，犯本件施用第二級毒品之罪時，上開案件尚未執行完畢
，自不構成累犯，乃該法院竟依累犯之規定判處有期徒刑四月，
自有判決適用法則不當及依法應於審判期日調查之證據而未予調
查之違法。案經確定，且於被告不利，爰依刑事訴訟法第四百四
十一條、第四百四十三條提起非常上訴，以資糾正。」等語。
本院按判決不適用法則或適用不當者，為違背法令。又受徒刑之
執行完畢，或一部之執行而赦免後，五年以內故意再犯有期徒刑
以上之罪者，始為累犯，刑事訴訟法第三百七十八條及刑法第四
十七條第一項分別定有明文。又依法應於審判期日調查之證據，
未予調查，致適用法令違誤，而顯然於判決有影響者，該項確定
判決即屬違背法令，得提起非常上訴，亦經司法院釋字第一八一
號解釋在案。本件被告甲○○前因施用毒品案件，經台灣士林地
方法院以民國九十七年度毒聲字第二四○號裁定送觀察、勒戒後
，認無繼續施用毒品之傾向，於九十七年十月二日執行完畢釋放
後，並由台灣士林地方法院檢察署檢察官以九十七年度毒偵字第
一○三五號處分不起訴確定。復於九十八年二月間因施用第二級
毒品案件，經台灣士林地方法院於九十八年八月三十一日，以九
十八年度審簡字第五○八號判處有期徒刑三月確定。嗣經台灣士
林地方法院檢察署囑託台灣桃園地方法院檢察署執行，刑期起算
日為一百年六月二十四日，執行期滿日期為同年九月二十三日，
有被告全國刑案資料查註紀錄表一份附卷可稽（見九十九年度執
字第二七一○號卷第十頁）。是被告於九十八年八月十六日下午
九時四十分許為警查獲前九十六小時內某時犯本件施用第二級毒
品之罪時，前開案件所處有期徒刑尚未開始執行，遑論執行完畢
，依上述說明，被告於本件所犯之罪自不構成累犯。乃原判決不
察，仍依刑法第四十七條第一項規定，就被告本件所犯施用第二
級毒品罪論以累犯，並加重其刑，自屬依法應於審判期日調查之
證據未予調查，致適用法則不當，而顯然於判決有所影響，該判
決當然違背法令。案經確定，且不利於被告，非常上訴意旨執以
指摘，洵有理由。應由本院將原判決關於諭知累犯暨量刑部分撤
銷，另行判決如主文第二項所示，以資救濟。
據上論結，應依刑事訴訟法第四百四十七條第一項第一款，毒品
危害防制條例第十條第二項、第十八條第一項前段，刑法第十一
條、第四十一條第一項前段，判決如主文。
中    華    民    國  九十九  年    七    月  二十九  日
                      最高法院刑事第八庭
                          審判長法官  洪  文  章
                                法官  王  居  財
                                法官  郭  毓  洲
                                法官  黃  梅  月
                                法官  邱  同  印
本件正本證明與原本無異
                                      書  記  官
中    華    民    國  九十九  年    八    月    二    日
                                                    ｍ

司法院資訊處製作；財團法人民間司法改革基金會備份。
